臺灣板橋地方法院民事裁定　　　　　100年度消債更字第191號
聲　請　人　葉俊男
代　理　人　趙興偉律師
上列當事人因消費者債務清理事件，聲請更生，本院裁定如下：
    主  文
債務人葉俊男自中華民國一百年十二月三十日下午四時起開始更
生程序。
命司法事務官進行更生程序。
    理  由
一、本件聲請意旨略以：聲請人目前債務總金額為新臺幣（下同
    ）2,034,233 元，有不能清償之虞；而消費者債務清理條例
    施行後，曾以書面向最大債權金融機構中國信託商業銀行股
    份有限公司（下稱中國信託銀行）請求共同協商債務清償方
    案，嗣銀行提供170 期，利率3 ％，每期還款5,000 元之還
    款方案，然因聲請人表示無法負擔銀行提出每期還款金額
    5,000 元，僅能解決部分銀行債務，對於保證債務無法解決
    （即協商時中國信託銀行不同意納入保證債務），故雙方無
    法達成共識致協商不成立，爰請求裁定准予更生云云。
二、按債務人不能清償債務或有不能清償之虞者，得依本條例所
    定更生程序，清理其債務；債務人無擔保或無優先權之債務
    總額未逾1,200 萬元者，於法院裁定開始清算程序或宣告破
    產前，得向法院聲請更生；債務人對於金融機構因消費借貸
    、自用住宅借款、信用卡或現金卡契約而負債務，在聲請更
    生或清算前，應提出債權人清冊，以書面向最大債權金融機
    構請求協商債務清償方案，並表明共同協商之意旨；債務人
    與金融機構協商成立者，不得聲請更生或清算，但因不可歸
    責於己之事由，致履行顯有重大困難者，不在此限；法院開
    始更生程序之裁定，應載明其年、月、日、時，並即時發生
    效力；法院裁定開始更生或清算程序後，得命司法事務官進
    行更生或清算程序，必要時得選任律師、會計師或其他適當
    之自然人或法人一人為監督人或管理人，消費者債務清理條
    例第3條、第42條第1項、第151條第1項、第5項、第45條第1
    項、第16條第1 項分別定有明文。次按債務人為公司或其他
    營利法人之負責人，無論是否受有薪資，均視為自己從事營
    業活動，其營業額依該公司或其他營利法人之營業額定之；
    而消費者債務清理條例第2 條第1 項所定之5 年期間，自聲
    請更生或清算前1 日回溯5 年計算之；第2 項所定之營業額
    ，以5 年內之營業總額除以實際營業月數計算之，消費者債
    務清理條例施行細則第3 條第2 項、第4條 亦規定甚明。
三、經查：
  (一)聲請人雖曾擔任三樂家具裝璜有限公司股東及增尚實業有限
    公司董事，惟經本院依職權查詢結果，三樂家具裝璜有限公
    司已於民國90 年4月13日由經濟部以經90中字第0903202113
    號函予以解散，增尚實業有限公司亦於92年12月5 日即由臺
    北市政府以府建商字第09226544700 號函予以解散，此有卷
    存經濟部商業司商工登記資料公示查詢系統報表可稽；是聲
    請人雖擔任有限公司股東、董事，然該公司因停業而於5 年
    內未從事營業活動，依首揭說明聲請人核屬消費者債務清理
    條例所稱消費者。又聲請人於本件更生聲請前，曾於100 年
    8 月間向最大債權金融機構中國信託銀行申請前置協商，中
    國信託銀行提出170 期，利率3 ％，每期還款5,000 元之還
    款方案，後經該銀行以聲請人未能接受顯足以負擔之還款方
    案為由，致協商不成立，此有聲請人所附之前置協商不成立
    通知書在卷可參，並有中國信託銀行100 年10月26日陳報狀
    可憑。是本件應審究聲請人是否有「不能清償債務或有不能
    清償之虞」之情事。
  (二)聲請人主張有不能清償債務之虞之事實，業據其提出財產及
    收入狀況說明書、房屋租賃契約書影本、債權人清冊、財政
    部臺北市國稅局98、99年度綜合所得稅各類所得資料清單、
    財產歸屬資料清單、勞工保險被保險人投保資料表、99 年
    度全民健康保險繳納保險費證明（補發）、財團法人金融聯
    合徵信中心查詢當事人綜合信用報告回覆書、前置協商不成
    立通知書、存摺暨內頁影本、自製薪資彙總表、華南產物保
    險股份有限公司保險單影本、戶籍謄本等件為證。又聲請人
    自陳目前於水果店從事臨時工之工作，工資為每小時100 元
    ，一日約有700 元至800 元收入，每月可得薪資約23,000元
    ，自98年工作迄今均係領取現金，目前亦仍在積極找尋適當
    固定工作，以便有穩定經濟來源，並力求節省開銷，作為每
    月必要生活費用及每月繳交金額等語；查依卷附聲請人財政
    部臺北市國稅局98、99 年 度綜合所得稅各類所得資料清單
    、財產歸屬資料清單及勞工保險被保險人投保資料表所示，
    聲請人並無財產及收入紀錄，且其榮工保險亦僅投保至90年
    2 月15日止，堪認聲請人自陳從事臨時工而無固定收入等情
    應屬真正。再者又聲請人係因尚有其他保證債務無法納入協
    商（包括中國信託銀行保證債務630,000 元、新裕資產管理
    股份有限公司受讓自臺東區中小企業銀行股份有限公司保證
    債務615,537 元），而致協商不成立且保證債務全未清償等
    情，業據聲請人提出之債權人清冊、前置協商不成立通知書
    為證，並有債權人中國信託銀行、新裕資產管理股份有限公
    司之陳報狀在卷足憑。另觀諸聲請人之必要生活支出部分，
    依其自陳聲請前兩年內必要支出總計有427,632 元，平均每
    月為17,818元，雖扣除必要支出後每月應有剩餘5,182 元（
    計算式:23,000 元－17,818元＝5,182 元），若按新北市
    100 年最低生活標準每人每月10, 792 元計算，則更有剩餘
    12,208元（計算式：23,000元－10,792元＝12,208元），似
    足以支付銀行之還款方案；惟衡諸聲請人僅屬臨時工，每月
    並非必有23,000元之穩定收入，且原還款方案並不包括保證
    債務，則依其薪資收入核算，其每月可得支配之收入已所剩
    無幾，堪認聲請人確有消費者債務清理條例第3 條所規定「
    債務人不能清償債務或有不能清償之虞」之情形。
四、綜上所述，本件聲請人為一般消費者，其有無法清償債務之
    虞情事，又所負無擔保或無優先權之債務並未逾1,200萬元
    ，且未經法院裁定開始清算程序或宣告破產，復查無消費者
    債務清理條例第6條第3項、第8條或第46條各款所定駁回更
    生聲請之事由存在，則聲請人聲請更生，應屬有據，自應准
    許。
五、另聲請人應於更生程序開始後，由債權人會議可決或由法院
    裁定認可其更生方案後方能實行，倘未能經債權會議可決或
    經法院裁定認可，則依消費者債務清理條例第61條規定，應
    續行清算程序。準此，進入更生程序後，方為其勉力投入償
    債的開始，聲請人應盡所能節約支出，並積極投入工作以增
    加還款之成數及總金額，是於更生程序中，請參酌前述事項
    擬定足以為債權人接受，或可經法院認為公允之更生方案以
    供採擇，俾免更生程序須致清算程序之程度，附此敘明。
六、依消費者債務清理條例第11條第1 項、第45條第1 項、第16
    條第1 項，裁定如主文。
中    華    民    國   100    年    12    月    30    日
                  民事第二庭  法  官  楊博欽
上為正本係照原本作成
本件不得抗告
本裁定已於100年 月 日下午4時公告
中    華    民    國   100    年    12    月    30    日
                              書記官  林姍